臺灣臺南地方法院刑事判決
111年度訴字第1096號
公  訴  人  臺灣臺南地方檢察署檢察官
被      告  張明賢


上列被告因違反廢棄物清理法案件，經檢察官提起公訴（111年
度撤緩偵字第125號），被告於本院準備程序中就被訴事實為有
罪之陳述，經本院告知簡式審判程序之旨，並聽取被告與公訴人
之意見後，本院合議庭裁定由受命法官獨任進行簡式審判程序，
判決如下：
    主  文
張明賢共同犯廢棄物清理法第四十六條第三款之未經主管機關許
可提供土地堆置廢棄物罪，處有期徒刑陸月，如易科罰金，以新
臺幣壹仟元折算壹日。
    事實及理由
一、本件犯罪事實及證據，除證據部分補充「被告張明賢於本院
    準備程序及審理中之自白」外，其餘均引用檢察官起訴書之
    記載（如附件）。
二、論罪科刑：
(一)核被告張明賢所為，係違反廢棄物清理法第46條第3款之未
    經主管機關許可提供土地堆置廢棄物罪。被告就上開犯行，
    與羅清達、葉清文、洪秋林、黃騰毅等人間，有犯意聯絡及
    行為分擔，為共同正犯。
(二)又按刑法第59條規定犯罪之情狀可憫恕者，得酌量減輕其刑
    ，其所謂「犯罪之情狀」，與同法第57條規定科刑時應審酌
    之一切情狀，並非有截然不同之領域，於裁判上酌減其刑時
    ，應就犯罪一切情狀（包括第57條所列舉之10款事項），予
    以全盤考量，審酌其犯罪有無可憫恕之事由（即有無特殊之
    原因與環境，在客觀上足以引起一般同情，以及宣告法定低
    度刑，是否猶嫌過重等等），以為判斷（最高法院95年度台
    上字第6157號判決意旨可資參照），且按廢棄物清理法第46
    條各款之罪，其法定刑度均為「1 年以上5 年以下有期徒刑
    ，得併科新臺幣1500萬元以下罰金」，該條前2 款為「任意
    棄置『有害事業廢棄物』」、「事業負責人或相關人員未依本
    法規定之方式貯存、清除、處理或再利用廢棄物，『致污染
    環境』」之行為，從構成要件而言，均有污染環境或土地之
    具體或抽象危險；反觀第3 款「提供土地回填、堆置廢棄物
    」之行為，於犯罪態樣上，仍與前2 款有所區別，縱使同為
    廢棄物清理法第46條第3 款之罪，其原因動機不一，犯罪情
    節未必盡同，所造成危害社會之程度，亦屬有異，法律科處
    此類犯罪，所設之法定最低本刑卻同為「1 年以上有期徒刑
    」，不可謂不重，是於此情形，倘依其情狀處以1 年以下有
    期徒刑，即足以懲儆，並可達防衛社會之目的者，自非不可
    依客觀之犯行與主觀之惡性，考量其情狀是否有可憫恕之處
    ，適用刑法第59條規定酌量減輕其刑，期使個案裁判之量刑
    ，能斟酌至當，符合比例原則。查被告張明賢為台糖公司臺
    南區處新營資產課財產管理員，明知未經主管機關許可，不
    得提供台糖公司廠區內廢棄消防水池供「岸內廠區砂糖倉庫
    （藍16、17）塌落物件清理工程」之營建混合廢棄物回填，
    竟為本案犯行，且所棄置者僅為一般營業廢棄物，並非具有
    毒性、危險性，足以影響人體健康或污染環境之有害事業廢
    棄物，犯罪所生具體危害較屬輕微，與任意棄置大量有害事
    業廢棄物致污染環境之行為態樣、惡性，尚屬輕重有別，是
    本院認被告所犯倘處以最低刑度即有期徒刑1年，猶嫌過重
    ，有情輕法重而足堪憫恕之情狀，爰依刑法第59條之規定，
    酌量減輕其刑，以達罪刑相當之刑法處罰目的。
(三)爰審酌被告未經主管機關許可，提供土地回填、堆置廢棄物
    ，對於環境造成污染，影響生態保育，所為殊值非難；惟考
    量被告犯後坦承犯行，態度良好，遭傾倒廢棄物之時間、範
    圍，且台搪公司已將本案回填之廢棄物清理完畢，有臺南市
    政府環境保護局110年10月19日環事字第1100110415號函暨
    檢附之廢棄物清理完成相關資料1份在卷（詳臺灣臺南地方
    檢察署110年度他字第2753號卷(卷二)第287頁至第292頁）
    可參，暨其自承高中畢業之智識程度，任職台糖公司，月收
    入約新臺幣6萬餘元，與父母、妻子、小孩同住之家庭經濟
    生活狀況等一切情狀，量處如主文所示之刑，並諭知易科罰
    金之折算標準，以資懲儆。
據上論斷，應依刑事訴訟法第273 條之1 第1 項、第299 條第1 
項前段、第310條之2、第454條第2項，廢棄物清理法第46條第3 
款，刑法第11條前段、第28條、第41條第1項前段、第59條，判
決如主文。
本案經檢察官陳昆廷提起公訴，檢察官蘇聖涵到庭執行職務。
中　　華　　民　　國　　111 　年　　10　　月　　31　　日
　　　　　　　　　刑事第三庭    法　官　鄭燕璘
以上正本證明與原本無異
如不服本判決應於收受本判後20日內向本院提出上訴書狀，並應
敘述具體理由。其未敘述上訴理由者，應於上訴期間屆滿後20日
內向本院補提理由書狀（均須按他造當事人之人數附繕本）「切
勿逕送上級法院」。
  　　　　　　　　　　　　　　　書記官　楊玉寧
中　　華　　民　　國　　111 　年　　10　　月　　31　　日
附錄本案論罪科刑法條全文：
廢棄物清理法第46條：
有下列情形之一者，處1年以上5年以下有期徒刑，得併科新臺幣
1千5百萬元以下罰金：
一、任意棄置有害事業廢棄物。
二、事業負責人或相關人員未依本法規定之方式貯存、清除、處
    理或再利用廢棄物，致污染環境。
三、未經主管機關許可，提供土地回填、堆置廢棄物。
四、未依第41條第1項規定領有廢棄物清除、處理許可文件，從
    事廢棄物貯存、清除、處理，或未依廢棄物清除、處理許可
    文件內容貯存、清除、處理廢棄物。
五、執行機關之人員委託未取得許可文件之業者，清除、處理一
    般廢棄物者；或明知受託人非法清除、處理而仍委託。
六、公民營廢棄物處理機構負責人或相關人員、或執行機關之人
    員未處理廢棄物，開具虛偽證明。

附件：
臺灣臺南地方檢察署檢察官起訴書
                                  111年度撤緩偵字第125號
　　被　　　告　張明賢　男　50歲（民國00年00月0日生）
　　　　　　　　　　　　住○○市○○區○○里○○000號之
                          121
　　　　　　　　　　　　國民身分證統一編號：Z000000000號
上列被告因違反廢棄物清理法案件，前經為緩起訴處分，嗣經撤
銷原處分確定，業經偵查終結，認應該提起公訴，茲將犯罪事實
及證據並所犯法條分敘如下：
　　　　犯罪事實
一、張明賢前係台灣糖業股份有限公司(下稱台糖公司)台南區處
    新營資產課財產管理員，負責管理台糖公司所有之臺南市○○
    區○○段000地號土地，其與前台糖公司台南區處經理兼善化
    糖廠廠長羅清達(另行起訴)、綜合規劃課課長葉清文及課員
    洪秋林、新營資產課課長黃騰毅(以上3人另為緩起訴處分)
    等人，為執行臺南市○○區○○段000地號土地岸內糖廠藍16、1
    7已坍塌倉庫拆除業務，共同基於違反廢棄物清理法之犯意
    聯絡，由葉清文規劃將倉庫拆除後之廢棄物，清運至岸內糖
    廠廠區內廢棄消防水池回填，而指示洪秋林於民國108年8月
    20日擬簽上陳，並會辦新營資產課經黃騰毅核章後，再經羅
    清達於同年月26日批可執行，倉庫拆除工程隨後發包與農林
    企業行承攬，台糖公司與農林企業行並於同年10月1日，以
    總價新臺幣(下同)99,750元簽訂「岸內廠區砂糖倉庫(藍16
    、17)塌落物件清整工程」採購契約，繼於同年10月4日至同
    年11月3日期間進行倉庫拆除作業，由洪秋林及張明賢每日
    到場監工，再由農林企業行負責人魏博煌(另行起訴)依洪秋
    林之指示，以租用之大貨車將倉庫坍塌及拆除後之營建混合
    廢棄物，清運至台糖公司未經主管機關許可，提供之上開廢
    棄消防水池回填，合計回填面積為1,712平方公尺。嗣經臺
    灣橋頭地方檢察署檢察官因偵辦另起違反廢棄物清理法案件
    ，於109年11月13日會同臺南市政府環境保護局等單位，至
    上開土地執行稽查進行開挖而查獲。
二、案經臺南市政府環境保護局函請偵辦。
　　　　證據並所犯法條
一、證據清單及待證事實：
  ㈠被告張明賢之自白
    待證事實：坦承犯罪事實。
  ㈡同案被告葉清文、洪秋林、黃騰毅等人警詢及偵查中之供述
    待證事實：全部犯罪事實。
  ㈢同案被告魏博煌警詢及偵查中之陳述
    待證事實：證述將拆除岸內糖廠倉庫後之營建混合廢棄物，
              清運至廠區內廢棄消防水池回填。
  ㈣臺南市政府環境保護局109年11月13日及109年12月3日公害案
    件稽查工作紀錄影本各1份及稽查照片多張
　　待證事實：台糖公司拆除岸內糖廠倉庫後之營建混合廢棄物
              回填於廠區內水池中，已涉犯廢棄物清理法第46
              條第3款之規定。
  ㈤被告洪秋林108年8月20日簽呈影本1份
    待證事實：岸內糖廠藍16、17倉庫拆除及清運內容。
  ㈥台糖公司與農林企業行所簽訂之「岸內廠區砂糖倉庫(藍16、
    17)塌落物件清整工程」採購契約影本1份
    待證事實：台糖公司委由農林企業行拆除倉庫及清運廢棄物
                             之契約內容。
二、被告所犯法條：
  ㈠核被告所為，係犯廢棄物清理法第46條第3款之未經主管機  
     關許可，提供土地堆置廢棄物罪嫌。
  ㈡被告與羅清達、葉清文、洪秋林、黃騰毅等人間，具有犯意
    之聯絡及行為之分擔，均為共同正犯。
三、依刑事訴訟法第251條第1項提起公訴。
　　此　致
臺灣臺南地方法院
中　　華　　民　　國　 111　　年　　9 　　月　　7 　　日
　　                          檢察官  陳  昆  廷
本件正本證明與原本無異
中　　華　　民　　國　 111　　年　　9 　　月　　14　　日
　　                          書記官  王  可  清

附錄本案所犯法條全文
廢棄物清理法第46條
有下列情形之一者，處 1 年以上 5 年以下有期徒刑，得併科新
臺幣 1 千 5 百萬元以下罰金：
一、任意棄置有害事業廢棄物。
二、事業負責人或相關人員未依本法規定之方式貯存、清除、處
    理或再利用廢棄物，致污染環境。
三、未經主管機關許可，提供土地回填、堆置廢棄物。
四、未依第 41 條第 1 項規定領有廢棄物清除、處理許可文件
    ，從事廢棄物貯存、清除、處理，或未依廢棄物清除、處理
    許可文件內容貯存、清除、處理廢棄物。
五、執行機關之人員委託未取得許可文件之業者，清除、處理一
    般廢棄物者；或明知受託人非法清除、處理而仍委託。
六、公民營廢棄物處理機構負責人或相關人員、或執行機關之人
    員未處理廢棄物，開具虛偽證明。